【裁判字號】    90,交上易,1524
【裁判日期】    901113
【裁判案由】    過失傷害等
【裁判全文】
臺灣高等法院臺南分院刑事判決          九十年度交上易字第一五二四號      Ｃ
      上  訴  人
      即  被  告  己  ○  ○
      上  訴  人
      即  被  告  甲  ○  ○
      選任辯護人  蔡  建  賢
右列上訴人等因過失傷害等案件，不服臺灣嘉義地方法院九十年度交易字第一一三號
中華民國九十年八月十三日第一審判決（起訴案號：臺灣嘉義地方法院檢察署八十九
度偵字第六六四八號、九十年度偵字第三七五號），提起上訴，本院判決如左：
      主      文
上訴駁回。
      事      實
一、己○○前因違反槍砲彈藥刀械管制條例等案件，經本院於八十五年七月十九日判
    處有期徒刑二年確定，於八十七年十月十六日執行完畢，猶不知警惕，於八十九
    年九月三日二十時許，在嘉義縣水上鄉大堀村四十六之三號住處，與友人食用以
    酒類調理之燒酒雞，其血液中酒精濃度甚高，已不能安全駕駛動力交通工具，竟
    仍於同日二十二時許，駕駛車牌號碼Ｂ三－七五四二號自小客車附載乙○○、郭
    岳峰離開住處。於翌日（四日）一時二十五分許，己○○沿省道臺一線由嘉義市
    往水上鄉方向行駛，行經嘉義縣水上鄉下寮村臺一線與下寮路口時，原應注意酒
    後不得開車，及省道臺一線該路段時速限制為七十公里及行經閃光黃燈號誌交岔
    路口時，應減速慢行，而當時天候陰、夜間無照明，且路面乾燥、無缺陷、亦無
    障礙物，並無不能注意之情事，竟以時速約一百零八公里（起訴書及原審均認己○○當時時速約七十至八十公里，惟與卷附之「煞車距離推算法」換算結果有明
    顯差異，應予更正）之速度，未減速慢行，通過該閃光黃燈號誌交岔路口。適有
    甲○○駕駛車牌號碼Ｎ四－五四四五號自小客車附載戊○○、丁○○、丙○○，
    由嘉義縣水上鄉○○路欲橫越省道臺一線左轉往嘉義市方向行駛，行經下寮路與
    省道臺一線交岔路口時，原本應注意行經閃光紅燈交岔路口，支線道左轉車輛應
    暫停讓幹線道直行車先行，而當時天候陰、夜間無照明，且路面乾燥、無缺陷、
    亦無障礙物，並無不能注意之情事，竟暫停讓幹線道直行車先行，貿然通過該閃
    光紅燈號誌交岔路口左轉。己○○所駕駛之自小客車因而撞及甲○○所駕駛之自
    小客車左側，致己○○受有頭部外傷、舌頭近全斷、舌下及下頜深度撕裂傷、右
    手背深度撕裂傷及胸部鈍傷等傷害；乙○○受有臉部多處擦傷之傷害；甲○○受
    有頭部外傷併腦震盪、下頜挫傷、背部挫傷、腹部挫傷內出血併肝臟撕裂傷、第
    二腰椎壓迫性骨折、骨盆骨折、雙側足踝骨折併右踝撕裂傷、左腓骨骨折、右足
    第一腳趾韌帶裂傷、及右手第三、第四伸直肌腱斷裂等傷害；戊○○受有外傷性
    雙足挫傷及皮膚撕裂傷等傷害；丁○○受有左鎖股骨折、左脛谷腓骨骨折、腹部
    挫傷等傷害；丙○○受有頭部外傷及左股骨骨折等傷害。而己○○於肇事後送往
    國軍退除役官兵輔導委員會嘉義榮民醫院（下稱嘉義榮民醫院）抽血檢驗，其血
    液中酒精濃度達每百毫升八十二毫克。
二、案經己○○、乙○○、甲○○、戊○○、丁○○、丙○○訴由嘉義縣警察局水上
    分局報由臺灣嘉義地方法院檢察署檢察官偵查起訴。
      理      由
一、訊之上訴人即被告己○○固坦承伊在食用燒酒雞後，於前開時地駕駛車牌號碼Ｂ
    三－七五四二號自小客車附載乙○○，行經嘉義縣水上鄉下寮村臺一線與下寮路
    之閃光黃燈號誌交岔路時，未減速慢行而撞及甲○○駕駛車牌號碼Ｎ四－五四四
    五號自小客車，致甲○○、戊○○、丁○○、丙○○等情，惟辯稱當時伊有煞車
    才撞到對方車身，伊看到對方車子時，沒多久就撞到他，伊確實係閃黃燈未減速
    ，但當時伊並無喝醉酒云云。訊之上訴人即被告甲○○亦坦承駕駛車牌號碼Ｎ四
    －五四四五號自小客車附載戊○○、丁○○、丙○○，行經下寮路與省道臺一線
    交岔路口，與被告黃豐源發生車禍之事實，並辯稱：當時伊在支線道看無來車才
    開車上路，對方時速太快，至少有一百四十幾公里以上，伊當時已在安全島那裡
    停下探視另向來車被撞，是在安全島被撞到云云。
二、然查：
（一）被告己○○部分：
  (一)按血液酒精濃度為呼氣酒精濃度之二千一百倍至二千三倍，而殘留人體內血液酒
    精濃度之消減速率，係每小時減少每百毫升一五至二十毫克，此有國立臺灣大學
    醫學院八十五年九月二十五日（八五）醫秘字第二０八二號函影本一份附卷可稽
    。經查，本件被告己○○於車禍後，於八十九年九月四日三時七分許，經嘉義榮
    民醫院抽血檢驗，其血液中所含酒精濃度達每百毫升八十二毫克之事實，有該醫
    院檢測報告一紙附卷可稽（詳警卷第十四頁）。又依上開血液酒精濃度消減率較
    緩和之每小時減少每百毫升一五毫克之比率回溯推算至被告己○○駕駛自小客車
    時（即八十九年九月三日二十二時許）及於發生車禍時（即八十九年九月四日一
    時二十五分許）之血液酒精濃度，分別約為每百毫升一五八點七五毫克（８２﹢
    ３０７分×１５÷６０分）及每百毫升一０七點五毫克（８２﹢１０２分×１５
    ÷６０分）。
  (二)另按血液酒精濃度為呼氣酒精濃度之二千一百倍至二千三百倍，亦有前揭函可稽
    ，是依此計算，則被告己○○於駕駛自小客車時及發生車禍時，縱以較有利於被
    告之二千三百倍計算，其呼氣中所含酒精濃度分別約為每公升０．六九毫克及每
    公升０．四七毫克，已高出道路交通安全規則第一百十四條第二款之每公升０．
    二五毫克甚多。且復據上開函所附血液中酒精濃度與認知為功能的關係表記載，
    血液中酒精濃度每百毫升八十毫克至每百毫升二００毫克，會導致情緒起伏大，
    步態不穩，肢體失調，平衡感與判斷力障礙度升高。準此，被告黃豐源於駕駛自
    小客車時之酒精濃度約為每百毫升一五八點七五毫克，及於肇事時其血液酒精濃
    度約為每百毫升一０七點五毫克，均足以導致情緒起伏大，步態不穩，肢體失調
    ，平衡感與判斷力障礙度升高，且參諸被告己○○自承伊當時見閃黃燈惟未減速
    ，而伊見對方車子時，沒多久即撞及對方車子等語，益徵被告己○○當時情況，
    顯已因酒精而使其正常駕駛能力受到影響，是被告己○○所辯稱伊並無喝醉酒云
    云，顯係卸責之詞，委無足採。
  (三)又公訴意旨及原審均認被告己○○於事發當時車速約為約七十至八十公里左右，
    惟據卷附之車禍現場圖所示，被告己○○所駕之自小客車煞車痕分別長達六十六
    ‧四及五十八公尺，復依卷附之「煞車距離推算法」推算：s=√254d(f+n).（按
    ：其中Ｓ表車速，ｄ表煞車痕平均長度（本件煞車痕平均長度為６６‧４＋５８
    ÷２＝６２‧２）；ｆ為摩擦係數（新鋪柏油路面之摩擦係數為０‧８５；一至
    三年柏油路面之摩擦係數為０‧７５；三年以上柏油路面之摩擦係數為０‧７）
    ；ｎ為坡度阻力（本件為平坦路面，故其坡度阻力為０）），依此公式計算，本
    件被告己○○當時車速約為時速一０八．六公里，公訴意旨及原審均認被告己○○於事發當時車速約為約七十至八十公里左右，容有誤會，應予更正，併此指明
    。
（二）被告甲○○部分：
  (一)按汽車行駛至交岔路口，其行進、轉彎，應遵守燈光號誌；又閃光紅燈表示「停
    車再開」，車輛應減速接近，先停止於交岔路口前，讓幹道車優先通行後認為安
    全時，方得續行。道路交通安全規則第一百零二條第一項第一款、道路交通標誌
    標線號誌設置規則第二百十一條第二款分別定有明文。經查該交岔路口就被告甲○○行駛方向設有閃光紅燈號誌之事實，有卷附之道路交通事故調查報告表附卷
    可稽，是被告甲○○於行經該設有閃光紅燈號誌之路口，自當依前開之規定，減
    速接近，先停止於交岔路口前，讓幹道車優先通行後認為安全時，方得續行。
  (二)被告甲○○既於原審審理時自承伊看到被告己○○的車燈時，至少一公里左右，
    是看沒有車輛才開過去等情，並於本院審理時供承：伊車頭停在那裡過幾秒鐘才
    通過（詳本院九十年十月十七日審理筆錄）等語；另被告甲○○駕車所搭載之告
    訴人戊○○、丙○○、丁○○等人於警訊時均分別陳稱「．．當時我覺得對方之
    車子離我們還很遠．．」、「我知道該車離我們很遠，但不知多少公尺」、「．
    ．對方之車輛離該路口還很遠．．」等語（均詳八十九年九月二十一日警訊筆錄
    ），顯見渠等人於前開時地駕車行經該設有閃光紅燈號誌之路口時，均已看見幹
    線道上被告己○○所駕駛之自小客車接近，而被告甲○○未依前開先停止於交岔
    路口前，俟幹道車優先通行後認為安全時，方得續行之規定，竟仍貿然穿越該交
    岔路口，致與被告己○○之自小客車發生撞擊，亦有過失自明。雖告訴人戊○○
    、丙○○、丁○○等人於本院調查時均改陳稱當時渠等未見到對方來車云云（詳
    本院九十年十月十七日審理筆錄），惟渠等就此所供既前後不一，且又顯與被告
    甲○○於原審及本院審理所供不符，是告訴人戊○○、丙○○、丁○○等人已向
    本院提起刑事附帶民事訴訟，與本案案情有密切關係，於本院調查時所改稱未見
    到對方來車云云，顯係迴護被告甲○○之詞，不足為採。
  (三)而被告甲○○行經前開交岔路口，設有閃光紅燈號誌之路口時，已看見幹線道上
    被告己○○所駕駛之自小客車接近，竟未依前開先停止於交岔路口前，俟幹道車
    優先通行後認為安全時，方得續行之規定，竟仍貿然穿越該交岔路口，致與被告
    己○○之自小客車發生撞擊，是被告甲○○就本件車禍之發生亦有過失至明。被
    告甲○○雖具狀稱本件事發當時伊所駕之自小客車已完成轉彎，並停在中間分隔
    島，依道路交通安全規則第一０二條第一項第六款但書之規定，被告己○○所駕
    駛直行而來之小客車應讓伊所駕駛之轉彎車先行，本件車禍事故伊並無過失一節
    。查被告甲○○所駕之小客車既於由該設有閃光紅燈號誌交岔路口，而進入幹線
    車道前，即已看見幹線道上被告己○○所駕駛之自小客車接近，前已詳述，是被
    告甲○○不論依前開道路交通安全規則第一百零二條第一項第一款、道路交通標
    誌標線號誌設置規則第二百十一條第二款之規定，抑或依道路交通安全規則第一
    ０二條第一項第六款前段之規定，均應暫停讓幹道車先行。更不該任意停留在中
    間分隔島，而致內側車道車輛攔腰碰撞，自無道路交通安全規則第一百零二條第
    一項第六款但書「但直行車尚未進入交岔路口，而轉彎車已達中心處開始轉彎，
    直行車應讓轉彎車先行」問題，附此敘明。
三、按汽車駕駛人飲用酒類或其他類似物後其吐氣所含酒精濃度超過每公升０‧二五
    毫克或血液中酒精濃度超過百分之０‧０五以上者，不得駕車；又汽車行駛至交
    岔路口，其行進、轉彎，應遵守燈光號誌；再閃光黃燈表示「警告」，車輛應減
    速接近，注意安全，小心通過；閃光紅燈表示「停車再開」，車輛應減速接近，
    先停止於交岔路口前，讓幹道車優先通行後認為安全時，方得續行。道路交通安
    全規則第一百十四條第二款、第一百零二條第一項第一款、道路交通標誌標線號
    誌設置規則第二百十一條第一款、第二款分別定有明文。被告己○○、甲○○均
    自承領有駕駛執照，自應注意上開規定。而依道路交通事故調查報告表所示當時
    天候陰、夜間無照明、路面乾燥無缺陷等情，足見被告二人自應更加謹慎，小心
    駕駛。而於肇事當時並無不能注意之情事，被告己○○行駛至閃光黃燈號誌處，
    車輛竟未減速接近，注意安全，小心通過，反而嚴重超速前進；被告甲○○行駛
    至閃光紅燈號誌處，則未減速接近，先停止於交岔路口前，讓幹道之被告己○○
    自小客車優先通行，反而貿然續行，因而肇事，被告二人均有過失自明。本件車
    禍經送臺灣省嘉雲區車輛行車故鑑定委員會鑑定，亦認為：「一、己○○服用酒
    類超過法定標準值駕駛自小客車，行經閃光黃燈號誌交岔路口，未減速反嚴重超
    速行駛，為肇事主因；甲○○駕駛自小客車，行經閃光紅燈號誌交岔路口，由支
    線道左轉未暫停讓幹線車道先行，為肇事次因」，有該委員會九十年一月十日嘉
    鑑字第八九一一六七號鑑定意見書在卷足稽，是被告己○○、甲○○二人均無解
    免於過失之責。
四、又被告己○○、甲○○、告訴人戊○○、丁○○、丙○○、乙○○均因本件車禍
    ，被告己○○受有頭部外傷、舌頭近全斷、舌下及下頜深度撕裂傷、右手背深度
    撕裂傷、胸部鈍傷之事實，有嘉義榮民醫院診斷證明書可稽，又舌頭已縫合「味
    覺比較退化，講話較不清楚」（詳原審九十年四月十六日審判筆錄）。甲○○受
    有頭部外傷併腦震盪、下頜挫傷、背部挫傷、腹部挫傷內出血併肝臟撕裂傷、第
    二腰椎壓迫性骨折、骨盆骨折、雙側足踝骨折併右踝撕裂傷、左腓骨骨折、右足
    第一腳趾韌帶斷裂、右手第三、四伸直肌腱斷裂之事實，有華濟醫院診斷證明書
    可稽，又其手腳「手部開刀功能已恢復，現在他的腳部及脊椎行走上確有不便，
    可能以後有恢復機能」（詳證人即華濟醫院醫生王俊能於八十九十一月二十八日
    偵查筆錄）；戊○○受有外傷性雙足挫傷、皮膚撕裂傷之事實，有嘉義榮民醫院
    診斷證明書可稽；丁○○受有左鎖骨骨折、左脛骨腓骨骨折、腹部挫傷之事實，
    有新陽醫院診斷證明書可稽；丙○○受有頭部外傷、左股骨骨折之事實，有新陽
    醫院診斷證明書可稽。乙○○受有臉部多處擦傷之事實，亦有嘉義榮民醫院病歷
    摘要報告附卷可查。而本件車禍之發生，被告己○○、甲○○確有上述過失犯行
    ，前已詳述，且渠等過失與告訴人等所受傷害間亦有相當因果關係，此外，復有
    道路交通事故調查報告表及現場照片八幀在卷可資佐證，本案事證已臻明確，被
    告二人之過失傷害犯行均堪認定。
五、又刑法第四十一條原規定：「犯最重本刑為三年以下有期徒刑以下之刑之罪，而
    受六月以下有期徒刑或拘役之宣告，因身體、教育、職業或家庭之關係，執行顯
    有困難者，得以一元以上三元以下折算壹日，易科罰金」，惟該條文業於九十年
    一月四日修正為（第一項）：「犯最重本刑為五年以下有期徒刑以下之刑之罪，
    而受六月以下有期徒刑或拘役之宣告，因身體、教育、職業或家庭之關係，執行
    顯有困難者，得以一元以上三元以下折算壹日，易科罰金。但確因不執行所宣告
    之刑，難收矯正之效，或難以維持法秩序者，不在此限」，（第二項）：「併合
    處罰之數罪，均有前項情形，其應執行之刑逾六月者，亦同」，並於九十年一月
    十日經總統公布施行，本件被告犯罪時間係在舊法時期，比較新舊法結果，以新
    法對被告二人均無不利，自應適用新法，併此指明。
六、核被告己○○所為，係犯刑法第一百八十五條之三之公共危險罪及同法第二百八
    十四條第一項之過失傷害罪；被告甲○○所為，係犯刑法第二百八十四條第一項
    之過失傷害罪。被告己○○一過失行為，致甲○○、戊○○、丁○○、丙○○、
    乙○○受傷；被告甲○○一過失行為，致己○○、戊○○、丁○○、丙○○、乙○○受傷，均係觸犯構成要件相同之罪名，屬同種想像競合犯，應從一情節較重
    處斷。被告己○○所犯刑法第一百八十五條之三之公共危險罪及同法第二百八十
    四條第一項之過失傷害罪，犯意各別，行為互殊，應予分論併罰。被告己○○酒
    醉駕車因而致人受傷，應依道路交通管理處罰條例第八十六條第一項之規定加重
    其刑。又被告己○○前因違反槍砲彈藥刀械管制條例等案件，經原審法院判處有
    期徒刑二年確定，並於八十七年十月十六日執行完畢，有臺灣高等法院被告全國
    前案紀錄表附卷可稽，其受有期徒刑之執行完畢，五年以內再犯有期徒刑以上之
    罪，為累犯，並依刑法第七十條遞予加重其刑。
七、原審以被告己○○、甲○○二人過失傷害之犯行事證明確，因予適用刑法第二條
    第一項前段、第一百八十五條之三、第二百八十四條第一項前段、第五十五條、
    第四十七條、第四十一條第一項前段、第二項、第五十一條第五款，道路交通管
    理處罰條例第八十六條第一項，罰金罰鍰提高標準條例第一條前段、第二條規定
    ，並審酌被告己○○、甲○○過失之輕重，戊○○、丁○○、丙○○、乙○○所
    受傷害程度，且均未與被害人達成和解，被告己○○坦承過失傷害而否認公共危
    險犯行；被告甲○○否認犯行等一切情狀，分別就被告己○○服用酒類，不能安
    全駕駛動力交通工具而駕駛之犯行部分判處有期徒刑三月，就其過失傷害犯行部
    分判處有期徒刑五月，合併應執行有期徒刑七月；另就甲○○過失傷害犯行部分
    判處拘役五十日，並分別諭知如易科罰金均以三百元折算一日之標準。本院經核
    原判決認事用法，均無不合，量刑亦稱允當。被告己○○上訴意旨，空言指摘原
    判決不當；以及被告甲○○上訴意旨，猶執陳詞，否認有過失行為，皆無理由，
    均應駁回。
八、末查被告己○○之普通小客車駕駛執照因違規自九十年一月十八日至九十年十月
    十七日裁處吊扣九個月之事實，有交通部公路局嘉義區監理所九十年四月四日（
    九０）嘉監二字第九００四九七五號函附於本院卷可稽，公訴人以被告己○○於
    本案係無照駕駛，而請求依道路交通管理處罰條例第八十六條第一項之規定加重
    其刑，容有誤會，附此敘明。
據上論斷，應依刑事訴訟法第三百六十八條，判決如主文。
本案經檢察官曾顯智到庭執行職務。
中    華    民    國      九十      年      十一      月      十三      日
                                  臺灣高等法院臺南分院刑事第五庭
                                      審判長法官  茆    臺    雲
                                            法官  董    武    全
                                            法官  李    文    福
右正本證明與原本無異。
不得上訴。
                                      法院書記官  李    良    倩
中    華    民    國      九十      年      十一      月     十四       日
附錄法條：
刑法第一百八十五條之三
服用毒品、麻醉藥品、酒類或其他相類之物，不能安全駕駛動力交通工具而駕駛者，
處一年以下有期徒刑、拘役或三萬元以下罰金。
刑法第二百八十四條
因過失傷害人者，處六月以下有期徒刑、拘役或五百元以下罰金，致重傷者，處一年
以下有期徒刑、拘役或五百元以下罰金。
從事業務之人，因業務上之過失傷害人者，處一年以下有期徒刑、拘役或一千元以下
罰金，致重傷者，處三年以下有期徒刑、拘役或二千元以下罰金。


司法院資訊處製作；財團法人民間司法改革基金會備份。
